臺灣高雄地方法院刑事判決　　　　　　　96年度訴字第3323號
公　訴　人　臺灣高雄地方法院檢察署檢察官
被　　　告　甲○○
上列被告因毒品危害防制條例案件，經檢察官提起公訴（96年度
毒偵字第5552號），本院合議庭裁定由受命法官獨任進行簡式審
判程序，判決如下：
    主  文
甲○○施用第一級毒品，處有期徒刑陸月，扣案之第一級毒品海
洛因壹包（不含外包裝袋，驗後淨重零點壹貳捌公克）沒收銷燬
之，包裹上開第一級毒品海洛因之外包裝袋壹個沒收；又施用第
二級毒品，處有期徒刑貳月。應執行有期徒刑柒月。扣案之第一
級毒品海洛因壹包（不含外包裝袋，驗後淨重零點壹貳捌公克）
沒收銷燬之，包裹上開第一級毒品海洛因之外包裝袋壹個沒收。
    事  實
一、甲○○前於民國94年間因施用毒品案件，經本院94年度毒聲
    字第1006號裁定令入勒戒處所觀察、勒戒，認有繼續施用毒
    品之傾向，再經本院94年度毒聲字第2225號裁定令入戒治處
    所施以強制戒治，於95年5 月8 日執行完畢釋放，經臺灣高
    雄地方法院檢察署檢察官以95年度戒毒偵字第255 號為不起
    訴處分確定。詎仍不知悔改，基於施用第一級毒品海洛因、
    第二級毒品甲基安非他命之犯意，於強制戒治執行完畢釋放
    後5 年內之96年6 月3 日15時3 分許為警採尿前回溯24小時
    內某時，在其位於高雄縣大寮鄉○○村○○路43號6 樓住處
    ，分別以混入香煙點燃之方式，施用第一級毒品海洛因1 次
    ，及以吸入玻璃球燒烤所生煙霧之方式，施用第二級毒品甲
    基安非他命1 次。嗣於同年月3 日13時40分許，在位於高雄
    縣鳳山市○○○路與國富路口，因形跡可疑為警盤查，查獲
    甲○○持有第一級毒品海洛因1 包（毛重0. 3公克，驗後淨
    重0.128 公克），並經其同意採尿檢驗結果，呈海洛因代謝
    物嗎啡與甲基安非他命陽性反應，始悉上情。
二、案經高雄縣政府警察局鳳山分局報請臺灣高雄地方法院檢察
    署檢察官偵查起訴。
    理  由
一、本件被告甲○○所犯係死刑、無期徒刑、最輕本刑為3 年以
    上有期徒刑以外之罪，其於準備程序中就被訴事實為有罪之
    陳述，經法官告知簡式審判程序之旨，並聽取公訴人及被告
    之意見後，本院依刑事訴訟法第273 條之1 第1 項之規定，
    裁定進行簡式審判程序。又本件之證據調查，依刑事訴訟法
    第273 條之2 規定，不受同法第159 條第1 項、第161 條之
    2 、第161 條之3 、第163 條之1 及第164 條至第170 條規
    定之限制，均合先敘明。
二、訊據被告甲○○對於在上揭時、地，以上述方法施用第一級
    毒品海洛因及第二級毒品甲基安非他命，嗣於96年6 月3 日
    13時40分許，在高雄縣鳳山市○○○路與國富路口為警盤查
    ，並扣押其所有海洛因1 包（毛重0.3 公克，驗後淨重0.12
    8 公克）之事實坦承不諱（本院卷第83、90至92頁），並有
    扣押物品目錄表1 紙及現場照片6 張在卷為憑（警卷第5、8
    頁）。被告對於在96年6 月3 日15時3 分許，由警方提供乾
    淨塑膠瓶予其親自採尿蓋上封蓋過程，亦不爭執（警卷第3
    頁）。被告尿液送驗結果，經台灣檢驗科技股份有限公司以
    氣相層析質譜儀法 (GC/MS)確認檢驗結果，呈嗎啡陽性及甲
    基安非他命陽性反應，有該公司96年6 月25日報告編號KＺ00
    0000000000號濫用藥物尿液檢驗報告、高雄縣政府警察局鳳
    山分局偵辦毒品案件嫌疑人尿液採集編號對照表（尿液編號
    199） 各1 紙（警卷第7-1 頁、偵查卷第9 頁）在卷為證。
    足認被告自白與事實相符，犯行堪以認定，應予依法論科。
三、被告前於94年間因施用毒品案件，經本院94年度毒聲字第10
    06號裁定令入勒戒處所觀察、勒戒，認有繼續施用毒品之傾
    向，再經本院94年度毒聲字第2225號裁定令入戒治處所施以
    強制戒治，於95年5 月8 日執行完畢釋放，經臺灣高雄地方
    法院檢察署檢察官以95年度戒毒偵字第255 號為不起訴處分
    確定，有臺灣高等法院被告前案紀錄表在卷可稽。是被告於
    經強制戒治執行完畢釋放後，於5 年內再犯本案，檢察官逕
    行起訴，即無不合。
四、查海洛因係毒品危害防制條例第2 條第2 項第1 款所稱之第
    一級毒品，甲基安非他命係同條例第2 條第2 項第2 款所稱
    之第二級毒品，核被告所為，係犯毒品危害防制條例第10條
    第1 項施用第一級毒品罪及同條例第10條第2 項施用第二級
    毒品罪。其持有第一級毒品海洛因、第二級毒品甲基安非他
    命之低度行為，應為施用第一級毒品海洛因、第二級毒品甲
    基安非他命之高度行為所吸收，均不另論罪。被告所犯上開
    2 罪，犯意各別，行為互殊，應予分論併罰。爰審酌被告前
    因施用毒品經強制戒治執行完畢，猶未戒除施用毒品惡習，
    惟係戕害自身健康，且犯後坦承犯行，尚具悔意，及其犯罪
    之動機、目的、手段等一切情狀，分別量處如主文所示之刑
    ，並定其應執行刑。
五、扣案之白色粉末1 包（驗後淨重0.128 公克），經高雄市立
    凱旋醫院以氣相層析質譜儀（GC/MS） 法確認鑑定結果，呈
    海洛因陽性反應，有該院96年7 月2 日高市凱醫驗字第4368
    號濫用藥物成品檢驗鑑定書1 紙在卷為證（偵查卷第23頁）
    ，應依毒品危害防制條例第18條第1 項前段沒收銷燬，包裹
    上開海洛因之包裝袋1 個，雖因包裹毒品與之密切接觸，惟
    既可將毒品與之分離單獨鑑析秤重，有上開鑑定書可按，足
    認此非毒品之一部，其係被告所有，用於包裝毒品，防止其
    裸露、潮濕，便於攜帶施用，為供被告施用毒品所用之物，
    又此物品本質上尚可供其他用途使用，並非專供施用毒品之
    器具，應依刑法第38條第1 項第2 款之規定，宣告沒收之。
六、退回併辦部分：
  (一)臺灣高雄地方法院檢察署96年度毒偵字第7033號移送併辦意
    旨略以：被告於96年7 月19日晚間6 時許採尿前回溯96小時
    內某時，在不詳處所，以將甲基安非他命置入玻璃球中燒烤
    後吸食其煙霧之方式施用第二級毒品甲基安非他命。嗣於96
    年7 月19日下午3 時50分許，為警持臺灣高雄地方法院法官
    開具之96年度聲搜字第1498號搜索票至其為於高雄縣大寮鄉
    ○○村○○路路43號6 樓之住所實施搜索，並扣得吸食工具
    1 組、玻璃球（含吸管及橡皮套）1 組、鏟管1 支，殘渣袋
    1 個，並得其同意採集尿液送驗，呈甲基安非他命陽性反應
    ，因認被告涉犯違反毒品危害防制條例第10條第2 項之施用
    第二級毒品罪嫌，且與上開被告施用第二級毒品犯行屬集合
    犯之實質上一罪關係，移請併案審理。
  (二)按依刑法第56條修正理由之說明，謂「對繼續犯同一罪名之
    罪者，均適用連續犯之規定論處，不無鼓勵犯罪之嫌，亦使
    國家刑罰權之行使發生不合理之現象。」「基於連續犯原為
    數罪之本質及刑罰公平原則之考量，爰刪除有關連續犯之規
    定」等語，即係將本應各自獨立評價之數罪，回歸本來就應
    賦予複數法律效果之原貌。因此，就刑法修正施行後多次施
    用毒品之犯行，採一罪一罰，始符合立法本旨。於刑法修正
    施行前連續施用毒品部分，應依刑法第2 條第1 項之規定，
    適用修正前連續犯之規定論以一罪；刑法修正施行後之多次
    施用犯行，除符合接續犯之要件外，則應一罪一罰，再就刑
    法修正施行後之數罪，與修正前依連續犯規定所論之一罪，
    數罪併罰，合併定其應執行之刑。而所謂「集合犯」係指立
    法者所制定之犯罪構成要件中，本即預定有數個同種類行為
    而反覆實行之犯罪而言。故是否為集合犯之判斷，客觀上，
    自應斟酌法律規範之本來意涵、實現該犯罪目的之必要手段
    、社會生活經驗中該犯罪必然反覆實行之常態及社會通念等
    ；主觀上，則視其反覆實施之行為是否出於行為人之一個犯
    意，並秉持刑罰公平原則，加以判斷之。稽以行為人施用毒
    品之原因，不一而足，其多次施用毒品之行為，未必皆出於
    行為人之一個犯意決定；且觀諸毒品危害防制條例第10條第
    1 項、第2 項施用毒品罪之構成要件文義衡之，實無從認定
    立法者本即預定該犯罪之本質，必有數個同種類行為而反覆
    實行之集合犯行，故施用毒品罪，應非屬集合犯之罪。又行
    為人各次施用毒品之行為，均係為滿足各該次之毒癮，於滿
    足毒癮後，該次行為即已完成；是各次均為各自獨立之行為
    ，各具獨立性，其前後次施用毒品行為間，自無密切不可分
    之關係，各自獨立構成同一施用毒品罪責，顯然不合接續犯
    之構成要件（最高法院96年度第9 次刑庭會議決議亦同此意
    旨）。
  (三)本案被告於96年6 月3 日15時3 分為警採尿時回溯24小時內
    之某日時，施用第二級毒品安非他命犯行，與移送併辦意旨
    事實：被告於96年7 月19日晚間6 時許採尿前回溯96小時內
    某時，施用第二級毒品甲基安非他命之犯行，每次施用行為
    均係為滿足各該次之毒癮，於滿足毒癮後，該次行為即已完
    成，且本案與移送併辦意旨事實之施用毒品行為係被告遭警
    員查獲後再犯，是被告前後各次施用行為均為各自獨立之行
    為，各具獨立性，無密切不可分之關係，應各自獨立構成同
    一施用毒品罪責，實難認有何接續犯、集合犯之關係可言。
    準此，檢察官移請併案審理部分，與本案並無實質上一罪之
    關係，本院無從併予審理，應退回檢察官另行處理。
據上論斷，應依刑事訴訟法第273 條之1 第1 項、第299 條第1
項前段，毒品危害防制條例第10條第1 項、第2 項、第18條第1
項前段，刑法第11條、第38條第1 項第2 款、第51條第5 款，判
決如主文。
本案經檢察官李佳韻到庭執行職務
中　　華　　民　　國　　96　　年　　12　　月　　20　　日
                  刑事第八庭    法　官  曾鈴
以上正本證明與原本無異。
如不服本判決應於收受本判決後10日內向本院提出上訴書狀，並
應敘述具體理由，如未敘述上訴理由者，應於上訴期間屆滿後20
日內補提理由書狀於本院（均須按他造當事人之人數附繕本）「
切勿逕送上級法院」。
中　　華　　民　　國　　96　　年　　12　　月　　24　　日
　　　　　　　　　　　　　　　  書記官  曾秀鳳
附錄本件論罪科刑法條：
毒品危害防制條例第10條第1項、第2項
